【裁判字號】    97,交聲,2980
【裁判日期】    971231
【裁判案由】    違反道路交通管理處罰條例聲明異議
【裁判全文】
臺灣臺北地方法院交通事件裁定        97年度交聲字第2980號
原處分機關  交通部公路總局臺北區監理所
異  議  人
即受處分人  甲○○
上列異議人即受處分人因違反道路交通管理處罰條例案件，對於
交通部公路總局臺北區監理所於九十七年十月二十日所為之處分
（原處分案號：北監自裁字裁四○─Ａ○一ＷＨ五二九四號）聲
明異議，本院裁定如下：
    主  文
異議駁回。
    理  由
一、按汽車駕駛人使用吊銷之駕駛執照駕駛聯結車、大客車、大
    貨車者，汽車所有人及駕駛人各處新臺幣（下同）四萬元以
    上八萬元以下罰鍰；並吊扣其汽車牌照三個月；但汽車所有
    人如善盡查證駕駛人駕駛執照資格之注意，或縱加以相當之
    注意而仍不免發生違規者，汽車所有人不受本條之處罰，道
    路交通管理處罰條例第二十一條之一第一項第五款、第三項
    、第四項分別定有明文。
二、本件異議人即受處分人（下稱受處分人）甲○○於駕駛執照
    吊銷期間，仍於民國九十七年八月二十一日下午五時八分許
    ，駕駛車牌號碼二四二—ＢＫ號自用一般大貨車，行駛於臺
    北市○○區○○路一段一三六號前，經原舉發機關即臺北市
    政府警察局交通警察大隊員警以受處分人有違反道路交通管
    理處罰條例第二十一條之一第一項第五款之違規行為，掣發
    北市警交大字第Ａ○一ＷＨ五二九四號舉發違反道路交通管
    理事件通知單予以舉發，嗣原處分機關查證後，認上述違規
    事實明確，乃依照道路交通管理處罰條例第二十一條之一第
    一項第五款，並參酌違反道路交通管理事件統一裁罰基準表
    之相關內容，裁處受處分人罰鍰六萬元，並扣繳駕照。
三、聲明異議意旨略以：本人於九十七年八月二十一日為警掣發
    舉發通知單，才發覺我的駕照於九十七年五月二十三日被記
    點吊扣註銷，裁決書雖寄放於我位在臺北縣新店市○○街九
    四號戶籍地址，惟我在八十八年十二月二日左右已未住在戶
    籍地，以致未收到裁決書，而我長期都住在臺北縣新店市○
    ○街二一巷十二號一樓或工廠宿舍，為此聲明不服，請求撤
    銷原處分云云。
四、經查：
  (一)按行政處分係指行政機關就公法上具體事件所為之決定或其
    他公權力措施而對外直接發生法律效果之單方行政行為；書
    面之行政處分自送達相對人及已知之利害關係人起，依送達
    之內容對其發生效力；行政處分未經撤銷、廢止、或未因其
    他事由而失敗者，其效力繼續存在，行政程序法第九十二條
    第一項、第一百十條第一項前段、第三項分別定有明文。是
    行政處分有效成立後，對外直接發生存續力、構成要件效力
    及確認效力，行政處分未經撤銷、廢止或未因其他事由而失
    效前，應認該行政處分自始合法有效、繼續存在，先予敘明
    。
  (二)而處理違反道路交通管理事件，有關文書送達之程序，依行
    政程序法之規定，違反道路交通管理事件統一裁罰基準及處
    理細則第五條定有明文；行政程序法第六十八條規定：送達
    由行政機關自行或交由郵政機關送達。行政機關之文書依法
    規以電報交換、電傳文件、傳真或其他電子文件行之者，視
    為自行送達。由郵政機關送達者，以一般郵遞方式為之。但
    文書內容對人民權利義務有重大影響者，應為掛號。文書由
    行政機關自行送達者，以承辦人員或辦理送達事務人員為送
    達人；其交郵政機關送達者，以郵務人員為送達人。前項郵
    政機關之送達準用依民事訴訟法施行法第三條訂定郵政機關
    送達訴訟文書實施辦法。行政程序法第七十二條第一項、第
    七十四條第一項規定：送達，於應受送達人之住居所、事務
    所或營業所為之。但在行政機關辦公處所或他處會晤應受送
    達人時，得於會晤處所為之。送達，不能依前二條規定為之
    者，得將文書寄存送達地之地方自治或警察機關，並作送達
    通知書兩份，一份黏貼於應受送達人住居所、事務所、營業
    所或其就業處所門首，另一份交由鄰居轉交或置於該送達處
    所信箱或其他適當位置，以為送達。是行政處分文書得以掛
    號送交郵政機關送達至應受送達人之住居所，雖無受處分人
    親自簽收，仍得以寄存、製作送達通知書方式為合法送達。
  (三)本件受處分人甲○○前經原處分機關於九十七年五月二十三
    日，因受處分人在六個月內駕照違規記點共達六點以上，違
    反道路交通管理處罰條例六十三條第三項之規定，以北監自
    裁字裁四○─000000000號裁決書裁決一、吊扣駕
    駛執照一個月，並應接受道路交通安全講習，駕駛執照限於
    九十七年六月二十二日前繳送。二、上開駕駛執照逾期不繳
    送者：(一)自九十七年六月二十三日起易處吊扣駕駛執照二個
    月，並限於九十七年七月七日前繳送。(二)九十七年七月七日
    前未繳送駕駛執照者，自九十七年七月八日起易處吊銷，並
    逕行註銷駕駛執照。(三)駕駛執照吊（註）銷後，自九十七年
    七月八日起一年內不得重新考領駕駛執照。裁決書並向受處
    分人之戶籍地址「臺北縣新店市○○街九四號」送達，惟因
    未獲會晤本人，亦無受領文書之同居人、受雇人或應受送達
    處所接收郵件人員，該所遂依行政程序法第七十四條規定，
    於九十七年五月二十八日將裁決書寄放於受處分人住所地之
    郵政機關（臺北縣玫瑰郵局）辦理寄存送達，然受處分人仍
    逾期不繳送駕駛執照，即自九十七年六月二十三日起易處吊
    扣駕駛執照二個月，又受處分人於九十七年七月七日前仍未
    繳送駕駛執照，自九十七年七月八日起易處吊銷，並逕行註
    銷駕駛執照等情，有交通部公路總局臺北區監理所九十七年
    九月十日北監自字第○九七二○二一○二一號函暨所附裁決
    書、送達證書影本各一件在卷足憑，足認原處分機關九十七
    年五月二十三日北監自裁字裁四○─000000000號
    裁決書業已依寄存送達方式合法送達於受處分人。
  (四)原處分機關依上開規定於九十七年七月八日起易處吊銷，並
    逕行註銷駕駛執照，受處分人復於九十七年八月二十一日下
    午五時八分許，駕駛執照經吊銷仍駕駛大貨車，經原處分機
    關依道路交通管理處罰條例第二十一條之一第一項第五款裁
    處罰鍰六萬元，自屬合法。
五、綜上所述，受處分人確有於駕駛執照吊銷期間，於前述時地
    駕駛上開大貨車之違規事實，原處分機關依照道路交通管理
    處罰條例第二十一條之一第一項第五款之規定，以及參考違
    反道路交通管理事件統一裁罰基準表之相關內容，裁處受處
    分人罰鍰六萬元，並扣繳駕駛執照，核無違誤，本件異議為
    無理由，應予駁回。
據上論斷，應依道路交通案件處理辦法第十九條，裁定如主文。
中    華    民    國    97    年    12    月    31    日
                  交通法庭    法  官  徐淑芬
上正本證明與原本無異。
如不服本裁定，應於裁定送達後五日內敘明理由向本院提出抗告
狀。
                              書記官  廖純瑜
中    華    民    國    97    年    12    月    31    日


司法院資訊處製作；財團法人民間司法改革基金會備份。
